【裁判字號】    99,易,802
【裁判日期】    990930
【裁判案由】    贓物等
【裁判全文】
臺灣彰化地方法院刑事判決               99年度易字第802號
公  訴  人  臺灣彰化地方法院檢察署檢察官 公股
被      告  丙○○
上列被告因贓物等案件，經檢察官提起公訴（99年度偵字第4661
號），本院逕以簡式審判程序判決如下：
    主  文
丙○○犯如附表二所示之罪，各處如附表二主文欄所示之刑。應
執行有期徒刑捌月，如易科罰金，以新臺幣壹仟元折算壹日。
    犯罪事實
一、丙○○明知壬○○、乙○○、戊○○、辛○○（所犯竊盜及
    收受贓物犯行，分經本院以99年度易字第802 號判決判處有
    期徒刑8 月、5 月、9 月、8 月在案）所交付如附表一所示
    之物品，均屬來源不明之贓物（該等物品分係壬○○、乙○○、戊○○、辛○○於附表一所示時地竊取或乙○○自壬○○處無償收受），竟基於故買贓物及收受贓物之個別犯意，
    分別於附表二所示之時地，以附表二所示之代價向壬○○、
    乙○○、戊○○、辛○○購買如附表二編號1 、2 、4 、5
    所示物品，或自乙○○處無償收受如附表二編號3 所示物品
    。嗣於98年9 月21日晚上11時40分許，經警徵得丙○○同意
    ，在其使用之彰化縣二林鎮豐田里中和巷臺電電桿田厝幹40
    號鐵皮屋內，搜索查獲上開贓物，始查知上情。
二、案經彰化縣警察局芳苑分局報告臺灣彰化地方法院檢察署檢
    察官偵查起訴。
    理  由
一、按除被告所犯為死刑、無期徒刑、最輕本刑為3 年以上有期
    徒刑之罪或高等法院管轄第一審案件者外，於刑事訴訟法第
    273 條第1 項程序進行中，被告先就被訴事實為有罪之陳述
    時，審判長得告知被告簡式審判程序之旨，並聽取當事人、
    代理人、辯護人及輔佐人之意見後，裁定進行簡式審判程序
    ；除簡式審判程序、簡易程序及第376 條第1 款、第2 款所
    列之罪之案件外，第一審應行合議審判，刑事訴訟法第273
    條之1 第1 項、第284 條之1 分別定有明文。本件被告丙○○所犯係死刑、無期徒刑、最輕本刑為3 年以上有期徒刑或
    高等法院管轄第一審案件以外之罪，並於本院行準備程序時
    就被訴事實為有罪之陳述，本院合議庭依前揭規定，經評議
    結果，裁定改由受命法官獨任行簡式審判程序，先予敘明。
二、上揭犯罪事實，業據被告丙○○於警詢及本院審理時坦承不
    諱（見警詢卷宗第7 頁至第12頁、本院99年9 月23日審判筆
    錄第5 頁至第7 頁），核與同案被告壬○○、乙○○、戊○○、辛○○以證人身份於警偵訊中所為之證述相符（見警詢
    卷宗第14頁、第17頁至第18頁、第21頁至第22頁、第24頁至
    第25頁、第26頁、第29頁、偵查卷宗第11頁、第17頁、第23
    頁），並據證人即被害人丁○○、甲○○、己○○、庚○○
    於警詢中證述如何遭竊之情節綦詳（見警詢卷宗第32頁、第
    34頁至第35頁、第36頁、第38頁至第39頁），此外，復有贓
    物認領保管單、照片、自願受搜索同意書、搜索扣押筆錄及
    扣押物品目錄表在卷可稽（見警詢卷宗第40頁至第71頁、第
    77頁至第79頁），足認被告自白核與事實相符，應堪採信。
    綜上，本案事證明確，被告犯行，洵堪認定，應予依法論科
    。
三、核被告如附表二編號1 、2 、4 、5 所為，均係犯刑法第34
    9 條第2 項之故買贓物罪，被告如附表二編號3 所為，則係
    犯刑法第349 條第1 項之收受贓物罪。被告以一收受行為，
    同時地收受同案被告壬○○所交付如附表一編號1 、2 所示
    之物品及於同時地，以一行為，同時收受及故買同案被告乙○○所交付如附表一編號3 、4 所示之物品，均為想像競合
    犯，應各依刑法第55條規定，各以一罪論，公訴人認被告所
    犯如附表二編號3 、4 之犯行，應分論併罰，尚有未洽。再
    被告所犯上開4 罪間，犯意有別，行為互殊，應予分論併罰
    。爰審酌被告囿於一時便利而收受及故買贓物，既侵害被害
    人之財產權益，亦使被竊取之物難於追及或回復，助長竊風
    ，惟其坦承犯行，並表悔意，犯後態度尚佳，暨審酌被告所
    為故買及收受贓物犯行次數分別為4 次、1 次，並考量其犯
    罪手段、智識程度、生活狀況暨各被害人所受損失等一切情
    狀，認公訴人請求各次犯行均量處有期徒刑4 月，參酌各被
    害人受損情節及被告坦承犯罪之情形，尚嫌稍重，爰分別量
    處如附表二主文欄所示之刑及諭知易科罰金之折算標準，並
    定其應執行刑及諭知易科罰金之折算標準。
四、末被告行為後，刑法第41條業於98年12月30日修正公布，並
    於99年1 月1 日生效施行，其中刑法第41條第1 項為求用語
    統一，爰將原「受6 個月以下有期徒刑」修正為「受6 月以
    下有期徒刑」，核僅屬文字之修正，而無新舊法比較之問題
    。另被告行為時之刑法第41條第1 項、第2 項規定：「犯最
    重本刑為5 年以下有期徒刑以下之刑之罪，而受6 個月以下
    有期徒刑或拘役之宣告者，得以新臺幣一千元、二千元或三
    千元折算一日，易科罰金‥‥」、「前項規定於數罪併罰，
    其應執行之刑未逾6 月者，亦適用之。」嗣司法院大法官會
    議於98年6 月19日所公布之釋字第662 號解釋：「中華民國
    94年2 月2 日修正公布之現行刑法第41條第2 項，關於數罪
    併罰，數宣告刑均得易科罰金，而定應執行刑之刑逾6 個月
    者，排除適用同條第1 項得易科罰金之規定部分，與憲法第
    23條規定有違，並與本院釋字第366 號解釋意旨不符，應自
    本解釋公布之日起失其效力。」故對於數罪併罰，數宣告刑
    均得易科罰金，而定應執行之刑超過6 個月之案件，依司法
    院釋字第366 號、第662 號解釋意旨，自該號解釋公布之日
    起仍得易科罰金。從而立法院乃於98年12月15日修正刑法第
    41條第8 項之規定，並於98年12月30日，經總統以華總一義
    字第09800325491 號令修正公布刑法第41條，並自公布日施
    行（即自99年1 月1 日施行），其中修正公布之刑法第41條
    第8 項規定：「第1 項至第4 項及第7 項之規定，於數罪併
    罰之數罪均得易科罰金或易服社會勞動，其應執行之刑逾6
    月者，亦適用之。」是以被告行為時之刑法第41條第2 項關
    於數罪併罰，其執行之刑未逾6 個月者，始得易科罰金之規
    定，業經上開大法官會議解釋宣告「應自本解釋公布之日起
    失其效力」，準此，現行刑法第41條第8 項僅係將上開大法
    官會議釋字第662 號解釋內容予以明文化而已，前開修正前
    之刑法第41條第2 項規定既經上開解釋宣示「失其效力」，
    自無比較新舊法之問題（臺灣高等法院臺中分院98年度上易
    字第1782號判決意旨參照），附此敘明。
據上論斷，應依刑事訴訟法第273 條之1 第1 項、第299 條第1
項前段，刑法第349 條第1 、2 項、第55條、第51條第5 款、第
41條第1 項前段、第8 項，刑法施行法第1 條之1 第1 項前段、
第2 項，判決如主文。
本案經檢察官詹喬偉到庭執行職務。
中    華    民    國    99    年    9     月    30    日
                  刑事第八庭  法  官  游秀雯
以上正本證明與原本無異。
如不服本判決應於收受判決後10日內向本院提出上訴書狀，並應
敘述具體理由。其未敘述上訴理由者，應於上訴期間屆滿後20日
內向本院補提理由書( 均須按他造當事人之人數附繕本)「 切勿
逕送上級法院」。
告訴人或被害人對於判決如有不服具備理由請求檢察官上訴者，
其上訴期間之計算係以檢察官收受判決正本之日期為準。
中    華    民    國    99    年    9     月    30    日
                              書記官  謝志鑫
附錄本案論罪科刑法條全文：
中華民國刑法第349條
收受贓物者，處3 年以下有期徒刑、拘役或5 百元以下罰金。
搬運、寄藏、故買贓物或為牙保者，處5 年以下有期徒刑、拘役
或科或併科1 千元以下罰金。
因贓物變得之財物，以贓物論。
附表一
┌────┬────┬────┬────┬───────┬───┐
│編號    │行為人  │竊取時間│竊取地點│竊取方式及財物│被害人│
├────┼────┼────┼────┼───────┼───┤
│  1     │壬○○  │98年9月 │彰化縣埤│徒手竊取如警卷│不  詳│
│（起訴書│        │11日中午│頭某產業│第60頁內編號4 │      │
│編號4 ）│        │12時許  │道路旁  │之噴霧器1台   │      │
├────┼────┼────┼────┼───────┼───┤
│  2     │壬○○  │98年9月 │彰化縣埤│徒手竊取如警卷│丁○○│
│（起訴書│        │11日中午│頭鄉崙腳│第59頁內編號1 │      │
│編號1 ）│        │12時許  │村中學路│之噴霧器1台   │      │
│        │        │        │322 號前│              │      │
│        │        │        │（即起訴│              │      │
│        │        │        │書所載之│              │      │
│        │        │        │某倉庫外│              │      │
│        │        │        │）      │              │      │
├────┼────┼────┼────┼───────┼───┤
│  3     │壬○○  │98年9月 │彰化縣埤│徒手竊取如警卷│不  詳│
│（起訴書│        │20日下午│頭鄉某產│第60頁內編號3 │      │
│編號3 ）│        │1至2時許│業道路農│之噴霧器1台   │      │
│        │        │間之某時│田旁    │              │      │
├────┼────┼────┼────┼───────┼───┤
│  4     │乙○○  │98年9月 │彰化縣二│徒手竊取如警卷│甲○○│
│（起訴書│        │20日晚上│林鎮東華│第59頁內編號2 │      │
│編號2 ）│        │6、7時許│里路東巷│之噴霧器1台   │      │
│        │        │間之某日│3 號之2 │              │      │
│        │        │        │未有人居│              │      │
│        │        │        │住之倉庫│              │      │
│        │        │        │內（侵入│              │      │
│        │        │        │部分未據│              │      │
│        │        │        │告訴）  │              │      │
├────┼────┼────┼────┼───────┼───┤
│  5     │戊○○  │98年7月 │彰化縣大│辛○○持客觀上│己○○│
│（起訴書│辛○○  │底某日某│城鄉西港│足供兇器使用之│      │
│編號5 ）│        │時許    │村楓港段│鉗子1 支，剪斷│      │
│        │        │        │1129地號│電線，竊取如警│      │
│        │        │        │上未有人│卷第62頁內編號│      │
│        │        │        │居住之漁│7之 馬達1 台，│      │
│        │        │        │塭工寮內│並由戊○○在外│      │
│        │        │        │（起訴書│把風。        │      │
│        │        │        │誤載為鴨│              │      │
│        │        │        │寮，侵入│              │      │
│        │        │        │部分未據│              │      │
│        │        │        │告訴）  │              │      │
├────┼────┼────┼────┼───────┼───┤
│  6     │戊○○  │98年8月 │彰化縣大│徒手竊取如警卷│庚○○│
│（起訴書│        │間某日晚│城鄉西港│第63頁內編號10│      │
│編號6 ）│        │上7、8時│村通海路│之馬達1台     │      │
│        │        │許      │2 號之1 │              │      │
│        │        │        │未有人居│              │      │
│        │        │        │住之農具│              │      │
│        │        │        │間（侵入│              │      │
│        │        │        │部分未據│              │      │
│        │        │        │告訴）  │              │      │
└────┴────┴────┴────┴───────┴───┘
附表二：丙○○故買或收受贓物犯行。
┌──┬──────┬──────┬──────┬────┬────────┐
│編號│故買或收受時│故買或收受地│故買或收受之│所犯法條│主文欄          │
│    │間          │點          │物品        │        │                │
├──┼──────┼──────┼──────┼────┼────────┤
│1   │98年9 月11日│丙○○使用之│被告丙○○以│刑法第34│丙○○故買贓物，│
│    │下午3 時至4 │彰化縣二林鎮│新台幣（下同│9 條第2 │處有期徒刑月，│
│    │時許        │豐田里中和巷│）3,000 元代│項      │如易科罰金，以新│
│    │            │臺電電桿田厝│價向同案被告│        │台幣壹仟元折算壹│
│    │            │幹40號鐵皮屋│壬○○同時購│        │日。            │
│    │            │內          │買其所竊如附│        │                │
│    │            │            │表一編號1 、│        │                │
│    │            │            │2所示物品。 │        │                │
├──┼──────┼──────┼──────┼────┼────────┤
│2   │98年9 月20日│丙○○使用之│被告丙○○以│刑法第34│丙○○故買贓物，│
│    │下午8時許   │彰化縣二林鎮│1,000 元代價│9 條第2 │處有期徒刑月，│
│    │            │豐田里中和巷│向同案被告林│項及同條│如易科罰金，以新│
│    │            │臺電電桿田厝│志龍購買其所│第1 項（│台幣壹仟元折算壹│
│    │            │幹40號鐵皮屋│竊如附表一編│想像競合│日。            │
│    │            │內          │號4 所示物品│關係）  │                │
│    │            │            │。          │        │                │
│    │            │            │            │        │                │
├──┼──────┼──────┼──────┤        │                │
│3   │98年9 月20日│丙○○使用之│被告丙○○無│        │                │
│    │下午8時許   │彰化縣二林鎮│償收受同案被│        │                │
│    │            │豐田里中和巷│告乙○○交付│        │                │
│    │            │臺電電桿田厝│如附表一編號│        │                │
│    │            │幹40號鐵皮屋│3 所示物品（│        │                │
│    │            │內          │該物品係同案│        │                │
│    │            │            │被告壬○○竊│        │                │
│    │            │            │取後交付同案│        │                │
│    │            │            │被告乙○○）│        │                │
├──┼──────┼──────┼──────┼────┼────────┤
│4   │98年7 月底某│丙○○使用之│被告丙○○以│刑法第34│丙○○故買贓物，│
│    │日          │彰化縣二林鎮│1,000 元代價│9 條第2 │處有期徒刑貳月，│
│    │            │豐田里中和巷│向同案被告陳│項      │如易科罰金，以新│
│    │            │臺電電桿田厝│月芬、辛○○│        │台幣壹仟元折算壹│
│    │            │幹40號鐵皮屋│購買其等所竊│        │日。            │
│    │            │內          │如附表一編號│        │                │
│    │            │            │5所示物品。 │        │                │
├──┼──────┼──────┼──────┼────┼────────┤
│5   │98年8月某日 │丙○○使用之│被告丙○○以│刑法第34│丙○○故買贓物，│
│    │            │彰化縣二林鎮│1,000 元代價│9 條第2 │處有期徒刑貳月，│
│    │            │豐田里中和巷│向同案被告陳│項      │如易科罰金，以新│
│    │            │臺電電桿田厝│月芬購買其所│        │台幣壹仟元折算壹│
│    │            │幹40號鐵皮屋│竊如附表一編│        │日。            │
│    │            │內          │號6 所示物品│        │                │
│    │            │            │。          │        │                │
└──┴──────┴──────┴──────┴────┴────────┘

司法院資訊處製作；財團法人民間司法改革基金會備份。
